最高法院刑事判決　　　　　　九十四年度台上字第五七六七號
　　上　訴　人　乙○○
　　　　　　　　　　　　號3樓.
　　選任辯護人　常照倫律師
　　上　訴　人　甲○○
　　　　　　　　　　　　16號.
上列上訴人等因擄人勒贖案件，不服台灣高等法院台中分院中華
民國九十四年六月二十九日第二審判決（九十四年度上訴字第七
五六號，起訴案號：台灣台中地方法院檢察署九十三年度偵字第
一三一九一、一五八九八號「原判決漏載第一五八九八號」），
提起上訴，本院判決如下：
    主     文
上訴駁回。
    理     由
按刑事訴訟法第三百七十七條規定，上訴於第三審法院，非以判
決違背法令為理由，不得為之。是提起第三審上訴，應以原判決
違背法令為理由，係屬法定要件。如果上訴理由狀並未依據卷內
訴訟資料，具體指摘原判決不適用何種法則或如何適用不當，或
所指摘原判決違法情事，顯與法律規定得為第三審上訴理由之違
法情形，不相適合時，均應認其上訴為違背法律上之程式，予以
駁回。本件原審經審理結果，認為上訴人甲○○、乙○○二人強
盜擄人勒贖犯行明確，因而撤銷第一審所為科刑之判決，經比較
新舊法及變更起訴法條後，改判依想像競合犯、牽連犯從一重仍
論處甲○○共同連續強盜而擄人勒贖罪刑（處有期徒刑十二年）
，及依牽連犯從一重論處乙○○共同強盜擄人勒贖罪刑（累犯，
處有期徒刑十年六月），已詳敘其調查、取捨證據之結果及憑以
認定犯罪事實之心證理由，並就上訴人二人否認之供詞及其所辯
各語認非可採，予以論述。就形式上觀察，原判決要無採證認事
違背經驗法則、論理法則或理由不備等違背法令之情形。原判決
於理由內係依憑上訴人二人於警詢、偵查中及第一審所為供述，
認被害人黃景禹並未積欠甲○○任何債務，上訴人二人所以選定
黃某犯案，係因甲○○經謝宏裕提供黃某經濟狀況頗佳之訊息後
，覬覦其財力，及其經營貸放業務，在計程車行內應備有相當金
額現金，二人乃萌生意圖為自己不法所有之犯意，謀議至其計程
車行強盜財物，如強取之財物不足，即再進行擄人勒贖，而就上
訴人二人辯稱渠等所為僅係擄人勒贖，並非強盜與擄人勒贖之結
合犯等語，已說明何以不足採之理由甚詳，自無判決理由不備之
違法。甲○○之原審選任辯護人於原審準備程序及所具準備書狀
聲請調查證據事項欄內，雖曾聲請拷貝上訴人二人之警詢錄音帶
，然上訴人二人嗣於原審審判期日對渠等先前歷次（包含警詢）
之供述筆錄，已表示並無意見，且王某之選任辯護人就先前請求
調查之事項，亦表示予以捨棄，則原審就該項證據未再調查，亦
未對其證據調查聲請為駁回裁定，尚難認所踐行之訴訟程序違法
。又上訴人二人與已判決確定之第一審共同被告陳建樺，於第一
審已經分別以證人身分依法命為具結，並行詰問明確，渠二人與
其等選任辯護人於原審亦未主張尚有何待證事項，而有對之再行
詰問必要，則依刑事訴訟法第一百九十六條規定，原審未再令上
訴人二人基於證人身分，使行詰問，所踐行之程序上要無違法可
指。而原審於判決事實欄三，認定甲○○係承前意圖為自己不法
所有而以攜帶可發射子彈具殺傷力之改造手槍強盜他人財物之概
括犯意，於民國九十三年七月中旬，再經亦有共同犯意聯絡之謝
宏裕告知黃景禹之經濟狀況頗佳，可作為作案對象……等情。亦
即認謝宏裕就未經許可持用具殺傷力改造手槍之行為，與甲○○
亦有共同犯意聯絡，其文意甚明，是原判決於論罪理由內謂謝某
與上訴人二人及陳建樺、賴榮田就未經許可持有具殺傷力改造手
槍部分，有共同犯意聯絡及行為分擔，為共同正犯等語，應無事
實理由前後矛盾之違法。再依原判決事實欄之記載，並未認定賴
榮田於本件強盜及強盜擄人勒贖罪所提供作為犯案工具之具殺傷
力改造手槍，係渠先前已經單純繼續持有中，嗣再起意而提供與
上訴人二人共犯強盜罪，是原判決理由認賴某就此未經許可持有
改造手槍罪與所犯強盜及強盜擄人勒贖罪，有方法結果之牽連犯
關係，渠與上訴人二人及陳建樺對之為共同正犯，亦無適用法則
不當之違誤存在。且原判決事實既認定賴榮田就本件持用具殺傷
力改造手槍強盜黃景禹財物，並予以擄禁勒贖犯行，與上訴人二
人、謝宏裕及陳建樺（陳建樺主觀上無擄人勒贖之犯罪認識，故
就此僅有持有改造手槍及剝奪人行動自由之犯意聯絡、行為分擔
）為共同正犯，則賴某提出具殺傷力之改造手槍一支及不具殺傷
力之子彈四顆，供上訴人二人作為犯案工具，應屬渠分擔犯罪行
為之一部，是原判決於事實欄記載上訴人二人趨車至台中市○○
○路一一二號前向亦有強盜擄人勒贖犯意聯絡之賴榮田「借得」
具殺傷力之改造手槍等情，此所謂「借得」一語，應屬用詞失當
之問題，要不能因之即認所載與理由之論敘有前後矛盾之違法。
另刑法第五十九條之規定本為裁判上之酌減，必其犯罪另有特殊
之情況，在客觀上足以引起一般同情，認宣告法定最低度刑期，
猶嫌過重，始有其適用，故是否減輕，屬事實審法院得依職權裁
量之事項，乙○○之選任辯護人於原審具狀主張楊某之犯罪動機
係因父母罹患重病，並且須扶養小孩，衡其情狀尚堪憫恕，請求
依刑法第五十九條規定予以減輕等語，原審認未符合該條規定，
雖未於判決內特加說明其理由，要無理由不備可言。至上訴人二
人本案犯罪所用未具殺傷力之子彈四顆，雖係共犯賴榮田所有，
然其既非屬違禁物，而不在必予宣告沒收之列，則原審認無沒收
必要，而不為沒收諭知，亦無判決不適用法則之違法。是上訴人
二人上訴意旨分別以上情指摘原判決違背法令，核與法律規定得
為第三審上訴理由之違法情形，不相適合。而上訴人二人於原審
審判期日就審判長詢以「對乙○○、陳建樺二人歷次（含警詢及
偵審中）之供述有何意見？」時，均稱「無意見」，是渠二人就
乙○○、陳建樺警詢及偵查中之審判外供述，既未於原審言詞辯
論終結前聲明異議，依刑事訴訟法第一百五十九條之五第二項規
定，應視為已有同條第一項之得作為證據之「同意」，即認為應
具證據能力。原判決依憑該二人警詢、偵查中之供述，為科刑判
決論據之一，雖未說明該審判外之供述證據仍具證據能力之理由
，而不無微瑕，然此程序上之欠缺，既於判決本旨不生影響，要
不能執之為合法之第三審上訴理由。而其餘上訴意旨，則係就屬
原審採證認事職權之適法行使及原判決已說明事項，徒憑己見，
任意指摘為違法，且仍為單純事實之爭執，要難謂為適法之第三
審上訴理由。依上揭說明，其二人之上訴均為違背法律上之程式
，應予駁回。
據上論結，應依刑事訴訟法第三百九十五條前段，判決如主文。
中　　華　　民　　國　九十四　年　　十　　月   二十 　日
                      最高法院刑事第九庭
                          審判長法官  張　淳　淙
                                法官  張　春　福
                                法官  呂　丹　玉
                                法官  洪　昌　宏
                                法官  蔡　彩　貞
      本件正本證明與原本無異
                                      書  記  官
中　　華　　民　　國　九十四　年 　十一 　月　　一　　日
                                                    Y
